【裁判字號】    95,交聲,923
【裁判日期】    951110
【裁判案由】    聲明異議
【裁判全文】
臺灣彰化地方法院交通事件裁定         95年度交聲字第923號
移送機關    交通部公路總局台中區監理所彰化監理站
受處分人    甲○○
                    樓
上列受處分人因違反道路交通管理處罰條例案件，對於交通部公
路總局台中區監理所彰化監理站95年9月19日所為之處分（彰監
四字第裁64-AEB941291號），聲明異議，本院裁定如下：
    主  文
異議駁回。
    理  由
一、異議意旨略以：異議人於民國（下同）95年8月12日晚上8點
    45分，開車行經康定路，突然遭警方攔下說要看證件，拿到
    證件後就走到旁邊開單，因當時車潮洶湧，異議人亦未下車
    與其理論，待二分鐘後，警方交付紅色舉發單，異議人拒絕
    簽名遂即離去。因當時約為晚上9點，燈光昏暗，警方誤認
    異議人未繫安全帶，顯有誤判情形。為此提出異議，請求撤
    銷罰鍰新臺幣（下同）1500元之裁決書。
二、交通部公路總局台中區監理所彰化監理站裁決意旨：異議人
    行駛於一般道路上，未繫安全帶，依據道路交通管理處罰條
    例第31條第1項規定：「汽車行駛於道路上，其駕駛人或前
    座乘客未繫安全帶者，處駕駛人新臺幣1千5百元罰鍰... 」
    ，裁處罰鍰1500元。
三、經查：
  (一)交通案件之舉證責任，當然應歸於行政機關負擔，而舉證責
    任應達何種程度，則應視交通案件之處罰輕重而定，如果是
    最嚴重的「吊銷駕駛執照、終身不得考照」（交通管理處罰
    條例67條）或最重的9萬元罰鍰（道路交通管理處罰條例43
    條），法院應以最嚴苛的標準要求行政機關舉證。而對於未
    繫安全帶之輕微案件，因為「未繫安全帶」是消極事實，本
    身就有舉證困難，而且此一消極事實，在員警發現之同時，
    只會存在幾秒鐘，有時行為人發現警察攔檢，趕緊繫上安全
    帶者，亦所在多有。如果警方安排蒐證人員在交通路口，專
    司拍照舉發，固然可免爭議。但對於警員目視發現之未繫安
    全帶違規，多半民眾被舉發後也會配合繳納罰鍰，鮮少為此
    爭執，此種取締模式也行之長久。若法院要求日後需配合以
    相片舉證，將相片作為唯一證據方法，只怕增加過多警力負
    擔，是否所有交通員警都被迫必須二人一組值勤，一人開單
    另一人專司拍照，只為區區1、2千元罰鍰？此一要求在行政
    上有無可行之處？亦甚為可疑。
  (二)經傳訊本案開單之乙○○○○，其到庭證稱：「（本案是你
    舉發？當時情形如何？）八月份，受處分人甲○○未繫安全
    帶的案件，當時我在成都路與康定路口，受處分人甲○○違
    規右轉，且未繫安全帶，他當時態度不好，他收紅單就走了
    ，我告訴他『你未繫安全帶』，他很不高興... 當天受處分
    人並沒有與我有任何衝突，所以沒有錄音，他沒有說幾句話
    ，他就走了，當時他沒有簽收... 處理的時間約2分鐘而已
    。（受處分人甲○○是否抱怨你有看到我沒有繫上安全帶？
    ）他是默認，當時我有要他簽名，他就不簽，我就將第一聯
    撕給他，我還有告訴他到案日期... （依你的經驗，事後否
    認超速、違規，這種情形多不多？）我在萬華分局服務一年
    三個月，這是第一件。（你當警察到現在，這是第一件否認
    違規？）是的，我擔任警察快十年的時間了。.. （當時時
    間是何時？）約晚上9時許，我當時有告訴受處分人甲○○
    你沒有繫上安全帶，他默認。」等語。公務員執行公權力，
    受法律嚴格拘束，公務員若執行不當，亦有民刑事及行政責
    任。警員不至於為了區區1500元罰鍰去誣陷他人，而依據異
    議人自陳「異議人未下車與警員爭辯，取回證件後，拒絕簽
    名隨即離去」，與警員證述異議人默認之情節相同。如果異
    議人當時係受誣陷，應立即向員警反應，甚或到警局向其長
    官反應。但異議人收單後立即離去，顯已默認違規事實，亦
    可確定。
四、綜上所述，本件異議為無理由，應依道路交通案件處理辦法
    第19條，裁定如主文。
中    華    民    國    95    年    11    月    10   日
                  交通法庭    法  官  葉明松
以上正本證明與原本無異
如不服本裁定，應於裁定送達後5日內向本院提出抗告狀 (須附
繕本)。
中    華    民    國    95    年    11    月    10   日
                              書記官  于淑真


司法院資訊處製作；財團法人民間司法改革基金會備份。
